【裁判字號】    89,台上,7067
【裁判日期】    891123
【裁判案由】    遺棄
【裁判全文】
最高法院刑事判決                              八十九年度台上字第七○六七號
    上  訴  人  甲○○
右上訴人因遺棄案件，不服台灣高等法院台南分院中華民國八十七年九月十日第二審
判決（八十七年度上訴字第八○九號，起訴案號：台灣台南地方法院檢察署八十六年
度偵字第九六四九號），提起上訴，本院判決如左：
    主  文
原判決撤銷，發回台灣高等法院台南分院。
    理  由
本件原判決認定上訴人甲○○與周旺雄（另案審理）於民國八十六年二月二十三日，
駕駛其租來之ＡＡ－七四九一號小客車前往台南市訪友，於翌（二十四）日清晨五時
四十分許，與友人飲酒後，由周旺雄駕駛該車內載上訴人，沿台南市○○路由西向東
行駛，行經該路與崇德路路口時，疏未注意將正穿越林森路之路人張黃唱撞倒於地，
致張婦受傷而成為無自救能力之人，上訴人與周旺雄下車查看後，竟未對之採取救護
之必要措施，反而唆使周旺雄儘速逃逸等情；因而維持第一審論處上訴人教唆對於無
自救力之人依法令應保護而遺棄之罪刑之判決，駁回上訴人在第二審之上訴。固非無
見。
惟查：(一)審理事實之法院，對於案內一切證據，除認為不必要者外，均應詳為調查，
然後基於調查所得之心證以為判斷之基礎，故證據雖已調查，而尚有其他必要部分並
未調查，仍難遽為被告有利或不利之認定。又證據之證明力，固屬法院判斷之自由，
惟證據之本身如有瑕疵，則在此瑕疵未能究明前，遽採為有罪之根據，即難謂為適法
。原判決認定上訴人有上開教唆遺棄犯行，無非係以同案被告周旺雄於檢察官偵查中
及原審囑託金門防衛司令部軍法組訊問時之供述、證人鄭正坤於檢察官偵查及第一審
審理時之證述為其依據；惟上訴人矢口否認有該犯行，經詳核周旺雄上開供述，並未
明確供述上訴人有該教唆遺棄之行為；另證人鄭正坤雖於檢察官偵查中及第一審中證
稱伊當時有看到二人下車走過來，二人到了中間講一講，上訴人叫周旺雄趕快走，他
們就往林森路三段方向跑了等語。但鄭正坤另稱在警局只是指認戶口卡片，沒有當面
指認；在檢察官偵查中，伊並沒有指名是上訴人，因檢察官給伊的名字只有二個，可
能因而誤認，伊僅記得跟周旺雄的人是一名滿臉青春痘，個子比伊矮瘦，不能確定係
上訴人等語（偵查卷十七、十八頁，第一審卷十六、十七頁）。同案被告周旺雄復稱
上訴人「是在ＫＴＶ店聽到撞車聲才跑來，是我弟弟周旺興或上訴人中有一人叫我先
走，但不能確定是誰講的，我就把車子駛到一段距離之他處停在路邊，又走回來」等
語（偵查卷二二頁反面、原審卷三六頁）。如果無訛，則上訴人於周旺雄駕車撞及被
害人張黃唱肇事時，是否確在上開車內﹖證人鄭正坤所稱肇事後叫周旺雄駕車逃逸之
人，是否確為上訴人﹖仍非無疑。原審未予究明，即遽採同案被告周旺雄及證人鄭正
坤上開不利於上訴人之供（證）述，為認定上訴人犯罪之證據，不惟採證違法，且有
未盡職權查證之違誤。(二)有罪之判決書，對於被告有利之證據不採納者，應於理由內
記載何以不足採納之理由，刑事訴訟法第三百十條第二款定有明文；違反此規定，即
有判決不備理由之違法。上訴人於原審辯稱：刑法第二百九十四條第一項之遺棄罪，
必以對於無自救力之人，不盡保護之義務，而致其有不能生存之虞，始克成立；若負
有此項義務之人，不盡其義務，而事實上尚有他人為之保護，對該無自救力人之生命
，並不發生危險者，即難成立該罪名。本件被害人張黃唱於車禍發生後，雖有受傷，
但意識仍清楚，且車禍發生後，即有許多路人圍觀，並即召來救護車將之送醫救治，
縱周旺雄未將被害人送醫，亦難成立遺棄罪，上訴人殊無教唆遺棄可言等語（原審卷
五三、五四頁）。同案被告周旺雄於金門防衛司令部偵訊時供稱車禍發生後，有很多
人過來圍觀，有路人及我的朋友圍觀（偵查卷二二頁反面、二三頁）；於檢察官偵查
中供稱「車禍發生後，被害人問我為何撞她，她意識很清楚，是我在台南的朋友打電
話叫救護車」等語（同上卷三六頁）。被害人張黃唱於車禍發生後送醫救治、警方前
往訊問時仍能描述本件車禍發生之情形，並稱伊當時叫路人幫忙記下對方車牌號碼為
ＡＡ七四九一號小客車等語，此有其警訊筆錄（警訊卷一頁）可按。此等供述證據如
屬真實可採，則上訴人上開辯解，似非全然無據。究竟實情如何，原審未予調查說明
，亦嫌查證未盡及理由欠備。上訴意旨執以指摘原判決不當，非無理由，應認原判決
有撤銷發回之原因。
據上論結，應依刑事訴訟法第三百九十七條、第四百零一條，判決如主文。
中      華      民      國    八十九    年     十一     月    二十三    日
                              最高法院刑事第九庭
                                  審判長法官  曾  有  田
                                        法官  陳  宗  鎮
                                        法官  劉  介  民
                                        法官  魏  新  和
                                        法官  孫  增  同
      右正本證明與原本無異
                                              書  記  官
中      華      民      國    八十九    年     十一     月    二十九    日


司法院資訊處製作；財團法人民間司法改革基金會備份。
